【裁判字號】    98,交聲,1393
【裁判日期】    990106
【裁判案由】    違反道路交通管理處罰條例聲明異議
【裁判全文】
臺灣士林地方法院交通事件裁定
                                   98年度交聲字第1393號
原處分機關  臺北市交通事件裁決所
異  議  人  甲○○
即受處分人
                        號4樓
                      指定送達：臺北市○○○路102號12樓
上列異議人即受處分人因違反道路交通管理處罰條例案件，對於
臺北市交通事件裁決所於民國98年11月3 日所為北市裁罰字第裁
22-A02EA4174號違反道路交通管理事件裁決書（舉發違反道路交
通管理事件通知單案號：臺北市政府警察局士林分局士林警備隊
北市警交大字第A02EA4174 號），聲明異議，本院裁定如下：
        主  文
原處分撤銷。
甲○○汽車駕駛人轉彎時，不依標誌、標線號誌指示，處罰鍰新
臺幣陸佰元，並記違規點數壹點。
        理  由
一、按汽車駕駛人轉彎時，有不依標誌、標線、號誌指示者，處
    新臺幣600 元以上1,800 元以下罰鍰，並記違規點數1 點，
    道路交通管理處罰條例第48條第1 項第2 款、第63條第1 項
    第1 款定有明文。次按機器腳踏車行駛至交岔路口，其轉彎
    ，應依標誌或標線之規定行駛；無標誌或標線者，應依第10
    2 條及下列規定行駛：一、內側車道設有禁行機車標誌或標
    線者，應依兩段方式進行左轉，不得由內側或其他車道左轉
    。二、在三快車道以上單行道道路，行駛於右側車道或慢車
    道者，應以兩段方式進行左轉彎；行駛於左側車道或慢車道
    者，應以兩段方式進行右轉彎。道路交通安全規則第99條第
    2 項亦定有明文。再按當場舉發者，應填記駕駛人或行為人
    姓名、性別、出生年月日、地址、身份證統一編號及車主姓
    名、地址、車牌號碼、車輛種類。被查獲之駕駛人或行為人
    為受處分人時，應於填記通知單後將通知聯交付該駕駛人或
    行為人簽名或蓋章收受之；拒絕簽章者，仍應將通知聯交付
    該駕駛人或行為人收受，並記明其事由及交付之時間；拒絕
    收受者，應告知其應到案時間及處所，並記明事由與告知事
    項，視為已收受，違反道路交通管理事件統一裁罰基準及處
    理細則第11條第1 項第1 款定有明文。
二、原處分意旨略以：異議人即受處分人甲○○（下稱異議人）
    於民國（下同）98年7 月15日上午9 時24分，騎乘CQR-781
    號機車（下簡稱違規機車），沿臺北市○○區○○路1 段行
    駛至與中山北路6 段交岔路口時，於設有機車左轉中山北路
    6 段應進行兩段式左轉標誌之前揭交岔路口，未依兩段式左
    轉標誌指示，即逕行左轉中山北路6 段，經臺北市政府警察
    局士林分局警備隊員警乙○○當場攔停擎單舉發，異議人當
    場拒絕簽收舉發通知單，經原處分機關認違規事實明確，爰
    依道路交通管理處罰條例第48條第1 項第2 款、第63條第1
    項之規定，裁處異議人罰鍰1,800 元，並記違規點數1 點等
    語。
三、異議意旨略以：異議人係以牽機車方式先過中山北路後，才
    騎機車向中山北路6 段南向行駛。又忠誠路1 段係最近1 年
    方設置「機車兩段式左轉」標誌，但當地居民仍然由忠誠路
    1 段直接左轉中山北路6 段，從未進行兩段式左轉，員警亦
    未曾取締，顯見員警係同意當地居民無庸進行兩段式左轉，
    違規當時為警攔停舉發時，已將上述原因告知員警並拒絕簽
    收舉發通知單，員警亦未要求異議人再次在舉發通知單上簽
    名，故異議人認為係同意撤銷本案，且本件舉發通知單未合
    法送達異議人，亦未告知異議人應到案時間、處所，即遽罰
    1,800 元顯有未當，為此表示不服，聲明異議等語。
四、經查：
  (一)異議人對於前揭時地，騎乘違規機車，沿臺北市○○路○ 段
    行駛至與臺北市○○○路○ 段交岔路口進行左轉一節固不否
    認，惟辯稱：違規當時係由忠誠路1 段牽機車方式至中山北
    路6 段後，再騎乘機車沿中山北路6 段南向行駛云云，然查
    異議人於本院調查時供稱其認為機車行經忠誠路1 段與中山
    北路6 段交岔路口無庸進行兩段式左轉，如本於此項確信，
    異議人何需見員警在當地取締，即下車牽引機車通過前揭交
    岔路口後，再騎乘機車沿中山北路6 段南向行駛，因此，異
    議人所為前開抗辯顯然有悖一般人之經驗法則。
  (二)又質之證人即舉發員警乙○○於本院調查時證稱：當時我是
    在中山北路6 段上執行勤務，並非在中山北路6 段35巷與中
    山北路6 段交岔口處，當時已經攔查1 至2 部機車，異議人
    係與另1部違規車輛幾乎同時被攔停，異議人係從忠誠路1段
    直接左轉中山北路6 段，並非從忠誠路1 段將車牽至中山北
    路6 段再騎乘機車直行中山北路等語明確，查證人與異議人
    素昧平生，應無甘冒觸犯偽證重罪，故意構詞誣陷異議人之
    可能，而堪採信，況異議人自承其認為該處無庸兩段式左轉
    ，焉有可能見員警在當地執行勤務，即下車牽引機車方式通
    過前揭交岔路口，顯有違常情，已見前述，此外，倘有異議
    人前述之轉彎方式，其於員警攔停時應會當場反應其有以前
    揭方式進行兩段式左轉，卻反而向證人表示當地居民並未注
    意該處需兩段式左轉等情，亦經證人乙○○證述無訛，顯然
    異議人前開所述應係事後卸責之詞難以採信，因此，應以證
    人乙○○前開所證方與事實相符而可採信，足徵異議人於違
    規當時確實未進行兩段式左轉。
  (三)復參以異議人坦承忠誠路1 段與中山北路6 段於最近1 年內
    增設「機車兩段式左轉」之標誌一節，又查，忠誠路1 段為
    同向4 車道，內側（東往西）第1 、2 車道為禁行機車道之
    配置，此有臺北市政府警察局士林分局98年12月2 日北市警
    士分交字第09835433500 號函及現場圖、現場照片在卷可稽
    ，可證忠誠路1 段與中山北路6 段交岔路口，縱未設置機車
    兩段式左轉標誌，依道路交通安全規則第99條第2 項之規定
    ，機車亦應進行兩段式左轉，況臺北市○○路○ 段左轉中山
    北路6 段、中山北路6 段35巷之機車待轉區○○○路口近端
    兩段式左轉標誌設置年代甚久，臺北市交通管制工程處於97
    年7 月底設置兩段式左轉標誌，以加強提醒用路人注意等情
    ，亦有臺北市交通管制工程處98年12月7 日北市交工設字第
    09834317700 號函在卷可按，顯見異議人於98年7 月15日違
    規當時，忠誠路1 段與中山北路6 段交岔口早已設有機車兩
    段式左轉標誌以及在中山北路6 段臨忠誠路1 段設有機車待
    轉區標線至明，更徵機車駕駛人行經忠誠路1 段與中山北路
    6 段交岔路口時應依「兩段式左轉」標誌進行左轉至明。而
    考之異議人乃合法考領機車駕照之人，職業為金融保險，智
    識程度與社會經驗非淺，又居住在忠誠路2 段即違規地點附
    近區域，對於前揭規定及標誌設置應知之甚詳，卻未依標誌
    指示進行左轉即屬違反道路交通管理處罰條例第48條第1 項
    第2 款之違規行為應堪認定。
  (四)再按行政行為，非有正當理由，不得為差別待遇，行政程式
    法第6 條定有明文，此即行政法上之平等原則。基於事理本
    質，相同事件固應為相同之處理，不得任意為差別之待遇；
    然在法治國家，遵守法規為每一國民之責任，自亦不得以他
    人違規行為尚未被取締，即執以為自己亦可以不遵守規定之
    適法理由，否則即曲解平等原則之真義，亦即人民不得主張
    「不法之平等」，故行政機關若怠於行使權限，致使人民因
    個案違法狀態未排除而獲得利益時，該利益並非法律所應保
    護之利益，因此其他人民不能要求行政機關比照該違法案例
    授予利益。是異議人指摘當地居民均直接由忠誠路1 段左轉
    中山北路6 段亦未見員警取締云云，縱有此情節，此乃他人
    駕駛車輛有無違規、行政機關之公權力是否及時據以懲處之
    問題，並不能據為異議人免責之依據，自不得據以為其有利
    之認定，是以，異議人此部分抗辯亦無足採。
  (五)至異議人抗辯：員警未告知到案時間、處所等語，經查異議
    人於本院調查時自承員警攔停時，有告知異議人係因未進行
    兩段式左轉方為警攔停，經警當場擎單舉發並告知異議人簽
    名時，為異議人所拒絕，亦拒絕簽收舉發通知單一節，而證
    人乙○○於本院調查時證稱：將異議人攔停後有告知違規事
    實、法條，異議人反應未注意到兩段式左轉標誌，當場指示
    標誌位置並擎單舉發，但異議人未簽收，故將駕照、行照當
    場返還異議人，但漏未告知異議人應到案時間等語明確，核
    與異議人前開所述相符，顯見異議人為警攔停時，當場業已
    知悉違規事實、法條及舉發通知單之填載等情，但因員警漏
    未告知異議人應到案時間、處所，異議人亦拒絕收受舉發通
    知單，則無從逕依前揭違反道路交通管理事件統一裁罰基準
    及處理細則第11條第1 項第1 款之規定視為異議人已收受舉
    發通知單，因此，異議人既無從知悉應到案時間、處所，自
    無法於應到案時間前向原處分機關到案陳述意見或逕行繳納
    罰鍰，因此，不能將此不利益歸由異議人承受，從而，原處
    分機關以異議人逾越應到案期限60日以上，逕行裁罰，裁處
    異議人最高罰鍰1,800 元，於法即有未當，是以，異議人此
    部分抗辯為有理由。
五、綜上所述，異議人確有於前揭時地駕駛違規車輛未依兩段式
    左轉標誌指示進行轉彎之違規行為，事證已臻明確，異議人
    猶執前詞置辯，並不足採，惟舉發員警未於舉發當場告知異
    議人應到案時間、處所，致異議人無從於應到案時間前依法
    採取相關程序救濟，原處分機關漏未注意及此，即遽以裁處
    異議人最高額之罰鍰於法即有未當，從而，原處分既有前開
    可議之處，本院自應撤銷原處分，並依道路交通管理處罰條
    例第48條第1 項第2 款、第63條第1 項第1 款之規定諭知如
    主文第2 項之裁罰。
六、據上論斷，應依道路交通案件處理辦法第20條前段，裁定如
    主文。
中    華    民    國    99    年    1     月    6     日
                  交通法庭    法  官      黃欣怡
以上正本證明與原本無異。
如不服本裁定應於送達後5 日內向本院提出抗告狀。
                              書記官      陳慧玲
中    華    民    國    99    年    1     月    6     日


司法院資訊處製作；財團法人民間司法改革基金會備份。
